---
title: "Operadores pipe do `tidyverse` (`%>%`) e pipe `nativo` (`|>`) do R"
author: "Wlademir Prates"
format:
  revealjs: 
    theme: default
    incremental: true
    self-contained: true
    transition: slide

---

## O que você encontra aqui? {background-color="#25325f"}

- Aulas **curtas** e **objetivas**
- Repositório público: 
  - <blockquote><https://github.com/wrprates/aulas-curtas></blockquote>

## O primeiro pipe: `%>%` do pacote `magrittr`

O *pipe* é um operador que vai **empilhar comandos**.

Isso:
```{r, echo=TRUE, eval=FALSE}
head(mtcars, 5)
```

Se torna isso:
```{r, echo=TRUE}
library(magrittr)
mtcars %>% head(5)
```

## ou ...

Isso:
```{r, echo=TRUE, eval=FALSE}
head(mtcars[mtcars[["am"]] == 1, c("am", "mpg", "cyl")], 5)
```

Se torna isso:
```{r, echo=TRUE}
library(dplyr)
mtcars %>% select(am, mpg, cyl) %>% filter(am == 1) %>% head(5)
```

## Vantagens do operador `pipe` {background-color="#25325f"}

- Melhora muito a **legibilidade do código** e transformou a **sintaxe** de grande parte dos códigos em R.

- É importado por diversos pacotes (`tidyverse`, `dplyr`, ...), mas o original é o `magrittr`.

- Foi tão importante para o R que foi desenvolvido um novo operador `pipe` **nativo do R**.

## O novo pipe: `|>` incorporado ao R-base

Diversas melhorias no R a partir da versão 4.0, entre elas o `pipe` nativo do R.

**Não precisa instalar nenhum pacote**.

Exemplo:

```{r, echo=TRUE}
mtcars |> select(am, mpg, cyl) |> filter(am == 1) |> head(5)
```

## Outro exemplo com `|>`

Calculando algumas estatísticas da variável HP para os carros **manuais** e **automáticos**.

```{r, echo=TRUE}
mtcars |>
  group_by(am) |>
  summarise(
    mean_hp = mean(hp),
    max_hp = max(hp),
    min_hp = min(hp),
    sd_hp = sd(hp)
  )
```

## Considerações {background-color="#25325f"}

- Para **programadores R**: essencial programar com **operador pipe**.
- Dê preferência ao **operador nativo** do R (`|>`), pois não precisa **importar pacotes**.
- Existem diferenças de uso entre ` %>%` e `|>`, mas em geral são situações específicas e tópicos mais avançados.
- Na maioria das vezes ambos operadores fazem a mesma coisa.


## Leitura complementar

-   [Stackoverflow](https://stackoverflow.com/questions/67633022/what-are-the-differences-between-rs-new-native-pipe-and-the-magrittr-pipe)
-   [Understanding the native pipe - Isabella Velásquez](https://towardsdatascience.com/understanding-the-native-r-pipe-98dea6d8b61b) 

# Operadores pipe do `tidyverse` (`%>%`) e pipe `nativo` (`|>`) do R {background-color="#25325f"}
